【裁判字號】    98,上易,2529
【裁判日期】    981013
【裁判案由】    違反保護令
【裁判全文】
臺灣高等法院刑事判決                98年度上易字第2529號
上  訴  人
即  被  告  陳志明
上列上訴人因違反保護令案件，不服臺灣士林地方法院98年度易
字第305號，中華民國98年9月8日第一審判決（起訴案號：臺灣
士林地方法院檢察署98年度偵字第4725號），提起上訴，本院判
決如下：
    主  文
上訴駁回。
    理  由
一、依刑事訴訟法第350條、第361條、第362條、第367條規定，
    不服地方法院之第一審判決而上訴者，須提出上訴書狀，並
    應敘明具體理由，為上訴必備之程式；其所提出之書狀未敘
    述上訴理由，或僅曾以言詞陳述上訴理由者，均應於上訴期
    間屆滿後20日內補提理由書於第一審法院。第一審法院經形
    式審查，認逾期未補提上訴理由者，應定期間先命補正；逾
    期未補正者，為上訴不合法律上之程式，應以裁定駁回。倘
    已提出上訴理由，但所提非屬具體理由者，則由第二審法院
    以上訴不合法律上之程式，判決駁回。而所謂具體理由，必
    係依據卷內既有訴訟資料或提出新事證，指摘或表明第一審
    判決有何採證認事、用法或量刑等足以影響判決本旨之不當
    或違法，而構成應予撤銷之具體事由，始克當之（例如：依
    憑證據法則具體指出所採證據何以不具證據能力，或依憑卷
    證資料，明確指出所為證據證明力之判斷如何違背經驗、論
    理法則）；倘僅泛言原判決認定事實錯誤、違背法令、量刑
    失之過重或輕縱，而未依上揭意旨指出具體事由，或形式上
    雖已指出具體事由，然該事由縱使屬實，亦不足以認為原判
    決有何不當或違法者（例如：對不具有調查必要性之證據，
    法院未依聲請調查亦未說明理由，或援用證據不當，但除去
    該證據仍應為同一事實之認定），皆難謂係具體理由，俾與
    第二審上訴制度旨在請求第二審法院撤銷、變更第一審不當
    或違法之判決，以實現個案救濟之立法目的相契合，並節制
    濫行上訴（最高法院97年度台上字第892號判決參照）。又
    第二審法院認為上訴書狀未敘述理由，依刑事訴訟法第367
    條但書規定，始應定期間命其補正。如認上訴書狀已敘述理
    由，但其理由非屬具體，其所為上訴，即不符上訴之法定要
    件，自得逕行判決駁回，無定期命補正問題（最高法院97年
    度台上字第3599號判決參照）。
二、原審憑告訴人即被告之姐陳秀勉於警詢、偵查及原審審理時
    證述（見偵查卷第11-13、63-64頁，原審卷98年8月25日審
    判筆錄第4-5頁），核與證人即被告之妻，亦同住於陳秀勉
    住處之范氏美玲於偵查及原院審理時所證情節相符（見偵查
    卷第65頁，原院卷上開審判筆錄第8-10頁），范氏美玲於原
    審審理時更證稱：被告於98年3月19日到陳秀勉住處樓下，
    打電話聯絡彼下來在距離大樓管理員處3公尺地方見面等語
    甚明（見原審卷上開審判筆錄第8-9頁）。另經勘驗陳秀勉
    住處大樓之監視錄影光碟，顯示被告確分別於：98年3月18
    日中午、同年月22日下午1時22分許、同年月23日上午5時51
    分許，出現在陳秀勉住處大樓1樓大門、管理員處及電梯梯
    廳、電梯內及樓梯間等處（見勘驗筆錄，原審卷8月25日審
    理筆錄第11-12頁），與前開證人所述相合。認定被告有於
    98 年3月18日、22日進入陳秀勉住處，並於18日在陳秀勉住
    處對陳秀勉宣稱：將在保護令屆期後搬回該處等語，又於同
    年月19日到陳秀勉住處大樓樓下，於同年月23日再到陳秀勉
    住處門外辱罵陳秀勉，催其開門，並以一般大樓每層樓高3
    至5公尺計算，陳秀勉住處在7樓，被告至其住處1樓大門或
    管理員處附近，距離陳秀勉住處勢必在50公尺以內，而有違
    反保護令之犯行4次，認被告98年3月18日所為，係違反法院
    依家庭暴力防治法第14條第1項所為之禁止騷擾及命遠離住
    居所之裁定，係犯同法第61條第2、4款之罪；同年月19日、
    22日之所為，均係違反法院依家庭暴力防治法第14條第1項
    所為之命遠離住居所之裁定，各犯同法第61條第4款之罪；
    同年月23日之所為，亦違反法院依家庭暴力防治法第14條第
    1項所為之禁止騷擾、禁止實施家庭暴力及命遠離住居所之
    裁定，另犯同法第61條第1、2、4款之罪，並敘明被告就98
    年3 月23日之所為，檢察官漏論引家庭暴力防治法第61條第
    1款，且因被告4次犯行，犯意各別，行為互殊，而予分論併
    罰。另以被告於有期徒刑執行完畢後5年以內，故意再犯本
    件最重本刑為有期徒刑以上之刑之罪，為累犯，應加重其刑
    。另審酌被告素行不佳、甫因前犯保護令罪執行完畢出監，
    明知保護令尚在有效期間，竟無視於保護令裁定之效力，屢
    次違反，且犯罪後仍無悔意，惟念被告歷次違反保護令之態
    樣及情節尚非嚴重，並參酌各次違反保護令之犯罪情節、手
    段、自承大專肄業之智識程度等一切情狀，各量處如原判決
    主文所示之刑及定其應執行刑，並依司法院大法官釋字第66
    2號及第366號解釋意旨，併諭知易科罰金之標準。經核原判
    決證據取捨及證明力判斷於法均無不合，從形式上觀察，其
    認事用法並無任何違誤之處。
三、本件上訴人即被告陳志明不服原判決，於法定期間內提起上
    訴，而形式上提出上訴理由謂：系爭房子乃其二哥所有，其
    二哥允許其進出，其上樓問候母親應被允許，並請求傳喚陳
    威志云云。
四、本院查：原判決依臺灣士林地方法院97年度家護字第17號通
    常保護令（見偵查卷第60頁）及陳秀勉、范氏美玲之證詞，
    認被告違反上述保護令，已詳細敘明認定之依據及適用之法
    律，要與上述保護令保護對象陳秀勉所居住之系爭房屋屬誰
    所有無涉，亦不因系爭房屋之所有權人同意其進入而有所不
    同，否則上述保護令即形同具文。此外，上訴人即被告陳志
    明僅於上訴理由中請求傳喚證人陳威志，惟就陳威志是否於
    其違反上述保護令時是否在現場？其得否以證言推翻原審依
    勘驗筆錄及陳秀勉、范氏美玲證言所為之認定？均付之闕如
    ，準此，即堪認上訴人即被告陳志明並未依據卷內既有訴訟
    資料，具體指出或表明原判決有何採證、認事、用法、量刑
    等足以影響判決本旨之不當或違法之理由，自形式上觀察，
    核非足以動搖原判決之具體理由，其上訴理由與刑事訴訟法
    第361條第2項所稱「具體理由」，尚非相當，其上訴為不合
    法律上之程式，應予駁回，並不經言詞辯論為之。至原判決
    第2頁第7行97年3月17日之記載，應係98年3月17日之誤繕，
    惟該誤繕並不影響原判決之適法，應併指明。
五、據上論斷，應依刑事訴訟法第367條前段、第372條，判決如
    主文。
中    華    民    國    98    年    10    月    13    日
                  刑事第九庭  審判長法  官  陳貽男
                                    法  官  周盈文
                                    法  官  詹駿鴻
以上正本證明與原本無異。
不得上訴。
                                    書記官  梁淑時
中    華    民    國    98    年    10    月    13    日

司法院資訊處製作；財團法人民間司法改革基金會備份。
